臺灣臺中地方法院刑事判決　　　　　　 100年度易字第1514號
公　訴　人　臺灣臺中地方法院檢察署檢察官
被　　　告　郭福億
上列被告因詐欺案件，經檢察官提起公訴（ 100年度偵字第2514
、5624號），本院判決如下：
    主    文
本件公訴不受理（就出售電話號碼0000000000號SIM卡部分）。
    理    由
一、公訴意旨略以：被告郭福億可預見提供行動電話門號予他人
    ，將幫助他人從事詐欺取財之犯罪，卻仍基於幫助詐欺取財
    之不確定故意，於民國99年 8月12日，在不詳地點，將其向
    亞太電信申辦之電話號碼0000000000號行動電話，以每支門
    號新臺幣（下同）1000元之價格，出售予詐欺集團成員劉友
    （另案經臺灣臺中地方法院檢察署檢察官，以99年度偵字
    第 24667、26122、28090號提起公訴），該集團成員即於同
    年 9月16日，在網路上刊登徵求員工之廣告，並以上開電話
    號碼0000000000號行動電話與周士淵（另移送併辦審理）聯
    絡，周士淵可預見金融機構帳戶，係個人理財之重要工具，
    為個人財產、信用之重要表徵，如交予他人使用，有供作財
    產犯罪用途之可能，竟仍基於縱使他人使用其所交付之帳戶
    提款卡等物詐欺取財，仍不違反其本意之幫助詐欺取財的不
    確定故意，於99年9月16日下午2時許，在臺中市北區光華高
    工前，將其申請之合作金庫銀行進化分行（下稱合作金庫）
    帳號 0000000000000號帳戶之存摺封面影本、提款卡及密碼
    ，交付自稱「阿泯」之不詳姓名成年男子，任由該男子及其
    所屬之詐欺集團使用。該詐欺集團成員取得該帳戶之提款卡
    及密碼後，即共同基於意圖為自己不法所有之犯意聯絡，於
    附表所示之時間，以附表所示之方式，詐騙如附表所示之陳
    木、陳茂全、林照松，致其等陷於錯誤，而於附表所示之
    時、地，將附表所示之金額，匯入周士淵所申設之上開合作
    金庫帳戶內，旋遭提領一空，因認被告郭福億涉犯刑法第30
    條第1項、第339條第1項之幫助詐欺取財罪嫌。
二、按已經提起公訴或自訴之案件，在同一法院重行起訴者，應
    諭知不受理之判決，並得不經言詞辯論為之，刑事訴訟法第
    303條第2款、第307條，分別定有明文。
三、經查，上開犯罪事實，業據被告郭福億於本院行準備程序時
    坦承不諱，並有證人周士淵、陳木、陳茂全、林照松之證
    詞及卷附之通聯調閱查詢單、自動櫃員機交易明細單、合作
    金庫銀行開戶資料及往來明細在卷可稽，堪認被告自白與事
    實相符。惟被告郭福億涉嫌自99年 5月初起，與江福義（綽
    號志成、小白、阿義）、呂冠緯（綽號阿奇、小光）、劉友
    （綽號阿宏）、龔文福、潘澤霖、蘇嘉慧、蘇清豐、賴凱
    南、吳明杰（綽號歐弟）、洪家偉、徐宗荷、黃世評、陳建
    男、林天祐（綽號阿信），及身處在大陸地區之「阿雄」、
    「大強」等不詳姓名成年人，共同基於意圖為自己不法所有
    之犯意聯絡，合組兩岸跨境電信詐騙及網路詐騙集團。由「
    阿雄」、「大強」等人在大陸地區設立詐騙機房，徐宗荷則
    在其所居住，位在臺中市○區○○路4段267號4樓之2之住處
    內從事詐騙行為，渠等或以撥打電話向被害人謊稱網路拍賣
    付款設定錯誤、或以假冒親友，請求借款（即俗稱之猜猜我
    是誰之詐騙手腕）、或則假冒官署之名義，向被害人騙稱帳
    戶遭盜用，須配合調查等作為詐騙手法，成員間分工方式為
    江福義受「阿雄」、「大強」等之指示後，即要求吳明杰出
    面向不知情之房東承租位在臺中市○○區○○路 166之1號8
    樓及臺中市○○區○○路790號4樓之處所，並在上址架設寬
    頻網路、IP分享器、強波器等設備，以便從事詐騙行為。至
    於潘澤霖則利用網路設備，替江福義以傳送 SKYPE訊息之方
    式，與大陸地區之詐騙機房聯絡。另呂冠緯、劉友、龔文
    福、洪家偉、陳建男係以每本帳戶數千元至 1萬餘元不等之
    代價，負責收購人頭帳戶，再由江福義將取得之人頭帳戶，
    以電話簡訊或傳送 SKYPE訊息之方式，傳遞予「阿雄」、「
    大強」之大陸詐騙機房成員及徐宗荷使用。待大陸詐騙機房
    或徐宗荷通知詐騙得逞後，江福義再指揮呂冠緯、劉友、
    龔文福、林天祐、賴凱南進行提領贓款，復由呂冠緯指示洪
    家偉，劉友指示蘇嘉慧、蘇清豐、郭福億至指定之便利商
    店提領款項（提領贓款者即俗稱之車手，以下簡稱車手），
    車手則可分別抽取提領款項之3%至7%不等之金額作為酬勞。
    俟江福義向各該車手收取贓款後，便扣除其應得之比例 10%
    ，再親自或要求劉友將其餘款項持往臺中市○○區○○路
    與青海路交岔路口處，交付予大陸詐欺集團在臺之接應者黃
    世評。渠等即以前開運作模式，收購如附表所示之人頭帳戶
    ，並以網路拍賣、假冒公署、猜猜我是誰等手法行騙，以致
    附表編號1至105之被害人陷於錯誤，遂依指示將附表所示之
    金額匯入人頭帳戶內。該詐騙集團自 99年5月初起至99年10
    月26日止，總計已成功詐得 801萬4091元款項，其中附表編
    號64的被害人即為陳木之犯罪事實，業據臺灣臺中地方法
    院檢察署檢察官於民國99年12月23日，以99年度偵字第2466
    7、26112號、28090號提起公訴，有本院 99年度易字第3989
    號刑事案卷可稽。被告郭福億涉嫌提供行動電話 SIM卡給詐
    欺取財集團，而有以一行為幫助詐欺取財集團，詐騙被害人
    陳木、陳茂全、林照全之犯行，若其嗣後再有擔任車手，
    提領被害人陳木被詐騙款項，而有與詐欺取財集團成員共
    犯詐欺取財犯行，亦屬實質上一罪關係，公訴人就同一案件
    ，向本院重行起訴，依照上開說明，本件爰不經言詞辯論，
    諭知不受理之判決。
四、至於被告郭福億被訴其可預見提供行動電話門號予他人，將
    幫助他人從事詐欺取財之犯罪，卻仍基於幫助詐欺取財之不
    確定故意，於民國99年9月3日，在不詳地點，將其臺灣威寶
    電信所申辦之電話號碼0000000000號行動電話，以每支門號
    1000元之價格，出售予詐欺集團成員劉友，該集團成員遂
    於99年9月28日12時許，假冒係許朝童之林姓友人，以上開
    郭福億所申辦之電話號碼0000000000號行動電話，撥打電話
    向許朝童誆稱急需借款10萬元，致許朝童信以為真，陷於錯
    誤，而將10萬元匯入林高萬福所有之中華郵政股份有限公司
    桃園郵局帳號00000000000000號帳戶，另涉有刑法第30條第
    1項、第 339條第1項幫助詐欺取財罪嫌部分，由本院另行審
    結。
據上論斷，應依刑事訴訟法第 303條第2款、第307條，判決如主
文。
中    華    民    國   100    年    9     月    6     日
                  刑事第二庭  審判長法  官  鄭  永  玉
                                    法  官  潘  曉  玫
                                    法  官  陳  得  利
以上正本證明與原本無異。
如不服本判決應於收受判決後10日內向本院提出上訴書狀，並應
敘述具體理由；其未敘述上訴理由者，應於上訴期間屆滿後20日
內向本院補提理由書（均須按他造當事人之人數附繕本）「切勿
逕送上級法院」。
                                    書記官  吳  慕  先
中    華    民    國   100    年    9     月    6     日
附表：
┌──┬────┬────────┬───────┬─────┐
│編號│告訴人  │ 匯款時間       │詐騙手法      │匯款金額  │
├──┼────┼────────┼───────┼─────┤
│1   │陳木  │99年9月16日18時 │假冒係網路公司│2萬9980元 │
│    │        │31分許          │小姐及花旗銀行│          │
│    │        │                │高專員，打電話│          │
│    │        │                │向陳木佯稱遭│          │
│    │        │                │對方公司誤刷1 │          │
│    │        │                │筆信用卡交易，│          │
│    │        │                │會辦理退款，致│          │
│    │        │                │陳木陷於錯誤│          │
│    │        │                │，依對方指示操│          │
│    │        │                │作自動櫃員機，│          │
│    │        │                │誤將2萬9980元 │          │
│    │        │                │匯入周士淵上開│          │
│    │        │                │合作金庫帳戶內│          │
│    │        │                │。            │          │
├──┼────┼────────┼───────┼─────┤
│2   │陳茂全  │99年9月16日19時 │假冒係網路商店│1萬2345元 │
│    │        │20分許          │會計及臺新銀行│          │
│    │        │                │葉姓專員，打電│          │
│    │        │                │話向陳茂全佯稱│          │
│    │        │                │其之前購物信用│          │
│    │        │                │卡扣款有誤，要│          │
│    │        │                │辦理退款，致陳│          │
│    │        │                │茂全陷於錯誤，│          │
│    │        │                │而操作自動櫃員│          │
│    │        │                │機，誤將1萬   │          │
│    │        │                │2345元匯入周士│          │
│    │        │                │淵上開合作金庫│          │
│    │        │                │帳戶。        │          │
├──┼────┼────────┼───────┼─────┤
│3   │林照松  │99年9月16日18時 │假冒係PCHOME客│2萬9980元 │
│    │        │12分許          │服人員及日盛銀│          │
│    │        │                │行客服鄭小姐，│          │
│    │        │                │打電話向林照松│          │
│    │        │                │佯稱其之前購物│          │
│    │        │                │時刷卡扣款有誤│          │
│    │        │                │，已經處理完畢│          │
│    │        │                │，但須更正資料│          │
│    │        │                │，致林照松陷於│          │
│    │        │                │錯誤，依對方指│          │
│    │        │                │示操作自動櫃員│          │
│    │        │                │機機，誤將2萬 │          │
│    │        │                │9980元匯入周士│          │
│    │        │                │淵所申設之上開│          │
│    │        │                │合作金庫帳戶內│          │
│    │        │                │。            │          │
└──┴────┴────────┴───────┴─────┘